【裁判字號】    99,交聲,264
【裁判日期】    990402
【裁判案由】    聲明異議
【裁判全文】
臺灣彰化地方法院交通事件裁定        99年度交聲字第264號
原處分機關
即移送機關  交通部公路總局臺中區監理所彰化監理站
異  議  人
即受處分人  乙○○
送達代收人  甲○○
            丙○○
上列受處分人因違反道路交通管理處罰條例案件，對於交通部公
路總局臺中區監理所彰化監理站民國99年3月5日所為之處分（彰
監四字第裁64-I00000000號裁決書），聲明異議，本院裁定如下
    主  文
異議駁回。
    理  由
一、原處分意旨略以：異議人即受處分人乙○○於民國99年1月
    30日上午10時13分許，騎乘其所有之車牌號碼EYL-951號輕
    型機車，在彰化縣和美鎮○○路與彰和路口，因未依標誌指
    示為兩段式轉彎，即逕行左轉，經警掣單舉發其違規，嗣受
    處分人於應到案日期前向原處分機關提出申訴，經舉發單位
    調查結果，仍認受處分人騎乘機車確有前述違規行為，原處
    分機關乃依道路交通管理處罰條例第48條第1項第2款處罰鍰
    新臺幣（下同）600元，並依同條例63條第1項第1款記違規
    點數1點等語。
二、聲明異議意旨略以：異議人因罕於線東路行駛，當時該路段
    行進中之車輛均極為快速，令異議人無法判斷該路口是否需
    要兩段式左轉，異議人實因不知道要兩段式左轉，並非故意
    違規；今異議人單親扶養一女，以經營二手雜貨買賣為生，
    收入既微薄又不穩定，目前正申請低收入戶中，懇請體恤、
    寬容異議人等語而提出異議。
三、按汽車駕駛人轉彎時，不依標誌、標線、號誌之指示者，處
    新臺幣600元以上1,800元以下罰鍰，道路交通管理處罰條例
    第48條第1項第2款定有明文。又汽車駕駛人違反道路交通管
    理處罰條例第48條者，除依原條款處罰鍰外，並予記違規點
    數1 點，同條例第63條第1 項第1 款，亦有規定。另按道路
    交通管理處罰條例所稱之汽車，係指在道路上以原動機行駛
    之車輛，包括機器腳踏車在內，合先敘明。
四、本件受處分人於上開時、地，騎乘車牌號碼EYL-951號輕型
    機車，未依規路口標誌為定兩段式左轉，逕行左轉行駛，而
    經警掣單舉發等情，為受處分人所不爭執，並有彰化縣警察
    局彰警交字第I00000000號舉發違反道路交通管理事件通知
    單1紙在卷可稽。惟受處分人辯稱其不知道該路口要兩段式
    左轉，並非故意違規等語。經查：前揭舉發違規之交岔路口
    及該路口前方約300公尺處，均設有「機慢車兩段左轉」之
    指示標誌，有彰化縣警察局和美分局99年2月23日和警分五
    字第0990003477號函檢附之現場照片2張在卷足憑；再由該
    段路口所設之圓型指示標誌，標誌內明確繪製「機車圖樣，
    並在機車圖樣右側有直行指示方向箭頭，機車圖樣上方有向
    左方直行之指示方向箭頭」，另於該圓型指示標誌下方並以
    文字說明：「機慢車兩段左轉」等情以觀，該指示標誌之圖
    樣及標誌下直寫之文字說明，已足以明確表達機車及慢車欲
    於該交岔路口左轉時，均須依該標誌指示以「兩段式左轉」
    之動作為之，亦即先直行到待轉區，在待轉區內俟顯示綠燈
    號誌後，始得向左方直行，而完成左轉之動作。該路口既有
    上開「機慢車兩段式左轉」之指示標誌，自須遵守該交岔路
    口專對機慢車所設置必須兩段式左轉的特別規定，而採取兩
    段式左轉之動作，始符該交岔路口所設置指示標誌之規範意
    旨。基於此，受處分人既已坦認未遵照指示標誌採取「兩段
    式左轉」，則其轉彎之行駛，顯已違反該路口特別對於機車
    所設置之指示標誌，自屬違反上開道路交通管理處罰條例所
    規定機車轉彎未依標誌行駛之違規行為甚明。
五、又受處分人雖以不知道要兩段式左轉，並非故意違規等事由
    抗辯，然按人民違反法律上之義務而應受行政罰之行為，法
    律無特別規定時，雖不以出於故意為必要，仍須以過失為其
    責任條件。但應受行政罰之行為，僅須違反禁止規定或作為
    義務，而不以發生損害或危險為其要件者，推定為有過失，
    於行為人不能舉證證明自己無過失時，即應受處罰，司法院
    大法官會議釋字第275號解釋可資參照。足見，人民違反行
    政法上之義務者，其處罰並不以行為人主觀上有違規之「故
    意」為限，即便因為自己之疏忽，而導致違規，自仍應受罰
    ，甚且行政罰上，原則上採推定過失責任，亦即只要行為人
    無法舉證證明自己沒有過失，即應受罰。本件受處分人於行
    車時，本應注意道路標誌、標線、號誌之指示，竟未注意而
    違規行駛，縱非蓄意或故意為之，亦顯有疏失甚明。衡諸前
    揭說明，仍應依法裁罰，要無疑義。受處分人雖辯稱並非故
    意違規云云，即便為真，亦無從免罰，倘駕駛人行車皆以未
    注意標誌指示云云而得以解免違規責任，則上開規定豈非形
    同虛設，而無任何實益。是受處分人所提出之異議理由，尚
    無足採，其本件違規行為堪以認定。
六、綜上所述，本件受處分人確有未依機慢車兩段式左轉標誌指
    示之違規行為，事證明確。從而，原處分機關依道路交通管
    理處罰條例第48條第1項第2款、第63條第1項第1款規定，裁
    罰異議人600元罰鍰並記違規點數1點，核無違誤，本件受處
    分人之異議為無理由，自應將其異議駁回。
據上論斷，應依道路交通管理處罰條例第87條第2 項、道路交通
案件處理辦法第19條，裁定如主文。
中    華    民    國    99    年    4     月    2     日
                  交通法庭        法  官  黃玉齡
以上正本證明與原本無異。
如不服本裁定，應於裁定送達後5日內向本院提出抗告狀 (須附
繕本 )。
中    華    民    國    99    年    4     月    2     日
                                  書記官  黃鏽金

司法院資訊處製作；財團法人民間司法改革基金會備份。
